【裁判字號】    89,交易,6
【裁判日期】    890929
【裁判案由】    過失致死
【裁判全文】
臺灣高雄地方法院刑事判決                            八十九年度交易字第六號
    公  訴  人  臺灣高雄地方法院檢察署檢察官
    被      告  乙○○
                歐陽志宏
右列被告因過失致死案件，經檢察官提起公訴（八十八年度偵字第一二七一一號），
本院判決如左：
    主  文
乙○○因過失致人於死，處有期徒刑壹年，緩刑肆年。
    事  實
一、乙○○考領有普通小型車駕駛執照，於民國八十八年五月三日下午五時五十分許
    ，駕駛車牌號碼ＸＫ─一八二五號自用小客車，沿高雄市○○區○○路由北往南
    方向（起訴書誤載為由東往西）行駛，途經鼎新路與金山路有號誌管制四方車輛
    行進之交岔路口時，本應注意車前人車狀況，並隨時採取必要之安全措施，及汽
    車行駛至交岔路口，其行進應遵守交通號誌之指示，而當時天候晴，日間光線自
    然，柏油路面乾燥無缺陷，並無其他障礙物，視距良好，且依其之智識、能力亦
    無不能注意之情事，詎疏未注意鼎新路路口之燈光號誌為表示禁止進入路口之紅
    燈號誌，貿然將其自小客車駛入交叉路口內，適有配戴安全帽之蔡安宗騎乘車牌
    號碼ＹＹＴ─六一二號輕型機車，沿金山路由東往西方向行駛而至，遂遭闖越紅
    燈且疏未注意車前人車狀況之乙○○駕駛之自小客車左前車頭猛力撞擊該機車前
    車輪右側，並往左拖行二十一點五公尺後，方停止於鼎新路由南往北方向即其行
    駛之對向車道斑馬線上，且因撞擊力大，蔡安宗身體飛起彈撞乙○○所駕駛之小
    客車引擎蓋左側後滾落地面，因而受有頭部創傷併右顳枕部骨折、右側大腿及小
    腿挫傷之傷害，雖經送醫急救，仍延至同月十六日許，因中樞衰竭不治死亡。乙○○於肇事後，即主動向據報前往醫院處理之高雄市政府警察局三民第二分局鼎
    金派出所警員甲○○坦承肇事，嗣並接受偵審裁判。
二、案經蔡安宗之父（起訴書誤載為蔡安宗之子）戊○訴由高雄市政府警察局三民第
    二分局報請臺灣高雄地方法院檢察署檢察官偵查起訴。
    理  由
一、訊據被告乙○○對其於右揭時、地駕駛上開小客車在交岔路口內撞擊蔡宗安駕駛
    之機車，致蔡宗安死亡之事實，坦承不諱，且經告訴人戊○於偵查及本院調查時
    指訴綦詳，並有警製道路交通事故調查報告表一紙、肇事現場照片十幀在卷可資
    佐證；而被害人確因本件車禍致頭部外傷、中樞衰竭不治死亡之事實，亦經臺灣
    高雄地方法院檢察署檢察官督同法醫師相驗明確，製有相驗屍體證明書、驗斷書
    及勘驗筆錄在卷可憑，被告上開自白，與事實相符，堪以採信。
二、雖被告另辯稱：當時他是綠燈通行，時速約僅二、三十公里是，被害人蔡宗安闖
    紅燈，且榮總醫院之護士宋婉芳稱被害人有喝酒云云。惟查，案發當時站在金山
    路距該交岔路口約三十公尺遠，即被害人蔡宗安行駛車道旁，準備從小貨車上拿
    工具進去修冷氣之工人丙○○，於本院八十九年三月七日調查中結證稱：當時他
    站在交岔路口東北方，因車子停在該處做冷氣工作，當時車禍發生時金山路是綠
    燈，因他要出來拿東西順勢剛好看到機車騎過去，開轎車的闖紅燈撞上騎機車的
    年輕人等語（見八十九年三月七日訊問筆錄）；於本院八十九年五月十九日履勘
    現場時證稱：他習慣性只要有人經過，他都會看一下，當時他出來拿工具，見被
    害人由東往西方向行駛至路口時，金山路是綠燈，他進去對老闆說該轎車闖紅燈
    ，被害人準會被撞死，因他不喜歡惹上這種事上法院，且當時有二位年輕人幫忙
    將傷者送醫，他才未出面表示他有目擊事故發生，當天晚上有名婦人問他車禍情
    形，才告知那明婦人，隔幾天他出國娶老婆，回國二天後才知道被害人已死亡，
    才出來做證等語（見本院勘驗筆錄），且證人丙○○於案發當時所站位置確與被
    害人行駛車道同一方向，該位置可清楚看見金山路口燈光號誌之指示，業經本院
    勘驗屬實，有勘驗現場照片在卷可參，而證人丙○○確於八十八年五月八日出國
    ，於同年月十四日回國，此有內政部警政署入出境管理局函在卷可稽，顯見證人
    丙○○於案發當時確係看見被害人係沿金山路北上車道行駛而來，於綠燈通過前
    開交岔路口，並於案發後出國，回國後二天即八十八年五月十六日因被害人死亡
    ，經其家屬告知方至警局製作筆錄無訛，是被告辯稱伊係綠燈通行乙節，顯係卸
    責之詞，不足採信。另證人丁○○雖於事故當天在醫院證稱：當時伊站在金山路
    西北角向攤販買東西，當時鼎新路是綠燈云云（見卷附交通事故現場談話紀錄表
    ），然其並未明確指出，被告通過該路口時鼎新路是綠燈，則該證詞即難為有利
    被告之認定；況其於本院八十九年三月七日調查中具結證稱：伊聽到撞擊聲後一
回頭看，金山路是紅燈，鼎新路是綠燈，當時站在西北角處買飲料等語（見八十
    九年三月七日訊問筆錄）；嗣本院於八十九年五月十九日履勘現場時結證稱：當
    時伊站在金山路一九二巷巷口旁之泡沫紅茶店買飲料，當時伊面向南方，伊聽到
    撞擊聲往東方向回頭看，看到機車與轎車相撞，金山路之路口是紅燈，鼎新路是
    綠燈等語（見勘驗筆錄），而證人丁○○所站位置離該交岔路口尚有一段距離，
    且聽到撞擊聲前係面向南方，無法看清楚燈光號誌等情，亦經本院勘驗屬實，足
    見證人丁○○並未目睹兩車撞擊前之燈光號誌，是其聽到撞擊聲後，雖看見鼎新
    路路口之燈光號誌為綠燈，亦不足以為有利之認定。再本院向行政院退除役官兵
    輔導委員會高雄榮民總醫院函查，該醫院並無宋婉芳之醫護人員，且該院亦未對
    被害人做酒精濃度檢測，此有該院於八十九年八月十六日以（八九）高總行字第
    八九○六二六四號函再卷可稽，是被告辯稱被害人酒後騎車云云，亦無足採。
三、按汽車駕駛人應注意車前狀況，並隨時採取必要之安全措施；又汽車行駛至交岔
    路口時，其行進應遵守燈光號誌之指示，道路交通安全規則第九十四條第三項、
    第一百零二條第一項第一款分別定有明文，此為汽車駕駛人之被告所應注意之義
    務，而肇事當時之天侯晴、日間光線自然，道路鋪有柏油，乾燥無缺陷，亦無任
    障礙物，視距良好，有前揭道路交通事故調查報告表及肇事現場照片在卷可憑，
    再依被告之智識、能力等情，亦無不能注意之情事，而被害人蔡宗安係在金山路
    之號誌為綠燈時，自被告左側行駛至該交岔路口，已如前述，從而被告只要稍加
    注意，應可知悉其行駛之鼎新路號誌為禁止通行之紅燈，詎貿然闖越紅燈行駛，
    且又疏未注意車前狀況，而未能適時發現被害人證行駛至該交岔路口，並採取閃
    避措施，致所駕駛之自小客車前車頭撞及被害人之機車前輪，並往左拖行二十一
    點五公尺後才停止，被告之駕駛行為有過失至為顯然。又被害人確因本件車禍傷
    重不治死亡等情，已如前述，是被告未盡其前開注意義務肇事致被害人死亡，兩
    者間顯有相當因果關係。本案事證已臻明確，被告犯行堪以認定。
三、核被告所為，係犯刑法第二百七十六條第一項之過失致人於死罪。被告於肇事後
    ，犯罪未被發覺前，即主動向據報前往醫院處理之高雄市政府警察局三民第二分
    局鼎金派出所警員甲○○自首，此有職務報告書一紙在卷可稽，嗣並接受偵審裁
    判，合乎自首之要件，應依刑法第六十二段前段規定，減輕其刑。爰審酌被告未
    遵守交通號誌指示，貿然闖越紅燈行駛，又疏未注意車前狀況，致煞避不及而肇
    事，其行為對用路人之行車安全構成極大威脅，且犯後猶推諉責任，顯無悔意，
    惟事後已與被害人家屬達成民事和解，賠償損害新台幣二百三十萬元（含汽車強
    制責任險保險金一百二十萬元），有和解書一紙附卷可憑等一切情狀，爰量處如
    主文所示之刑。又被告前未曾受有期徒刑以上刑之宣告，有臺灣高等法院被告全
    國前案紀錄表一份在卷可稽，本次係偶因過失罹犯本罪，經此科刑教訓之後，當
    知所警惕，應無再犯之虞，本院認所宣告之刑以暫不執行為適當，併予宣告緩刑
    四年，以畀自新。
據上論斷，應依刑事訴訟法第二百九十九條第一項前段、刑法第二百七十六條第一項
、第六十二條前段、第七十四條第一款，罰金罰鍰提高標準條例第一條前段，判決如
主文。
本案經檢察官劉昀到庭執行職務。
中      華      民      國    八十九    年      九      月    二十九    日
                                  臺灣高雄地方法院交通法庭
                                      審判長法  官  李  嘉  興
                            法  官  王  俊  隆
                                            法  官  廖  純  卿
右正本證明與原本無異。
如不服本判決，應於判決送達後十日內，向本院提出上訴狀。
                                            書記官  林  孝  聰
中    華    民    國      八十九      年      九      月      二十九    日
附錄法條：
刑法第二百七十六條第一項。
因過失致人於死者，處二年以下有期徒刑、拘役或二千元以下罰金。


司法院資訊處製作；財團法人民間司法改革基金會備份。
